【裁判字號】    89,訴,26
【裁判日期】    890523
【裁判案由】    侵權行為損害賠償
【裁判全文】
臺灣高等法院民事判決  八十九年度訴字第二十六號
    原      告  甲  ○
    被      告  乙○○
                        現於臺灣桃園女子監獄執行中
右當事人間請求侵權行為損害賠償事件，經刑事庭移送前來，本院判決如左︰
    主      文
被告應給付原告新臺幣壹佰壹拾玖萬元，及自民國八十八年十一月二十日起至清償日
止，按年息百分之五計算之利息。
訴訟費用由被告負擔。
本判決於原告以新臺幣拾玖萬元供擔保後，得假執行。
    事      實
甲、原告方面：
一、聲明：
  (一)被告應給付原告新臺幣（下同）一百十九萬元，及自附帶民事訴訟起訴狀繕本送
    達翌日即民國八十八年十一月二十日起至清償日止，按年息百分之五計算之利息
    。
  (二)願供擔保請准宣告假執行。
二、陳述：
    被告在八十三年間向原告借款三十萬元而獲知原告有經濟能力，即假意與原告結
    婚共組家庭，利用原告渴望結婚之心向原告詐騙，原告分別於八十五年十月交付
    十萬元，同年十二月交付九十萬元，八十六年一月交付十九萬元，被告得款後即
    對結婚請客一再推拖，同年二月二十七日兩造協議被告應給付原告一百四十九萬
    元，並於同年三月六日在臺灣板橋地方法院公證結婚，但婚後被告拒絕與原告共
    同生活並離去。被告詐欺原告之事實業經鈞院八十八年上易字第四四七九號判處
    有期徒刑一年確定。被告先後詐騙原告計一百十九萬元，應依民法第一百八十四
    條第一項賠償原告並加計遲延利息。
三、證據：提出協議書及臺灣新竹地方法院八十八年度易字第四八七號刑事判決為證
    。
乙、被告方面：
一、聲明：駁回原告之訴。
二、陳述：對原告主張之事實自認，惟無力清償。
丙、本院依職權調閱本院八十八年度上易字第四四七九號、臺灣新竹地方法院八十八
    年易字第四八七號卷、臺灣新竹地方法院檢察署八十七年度偵續一字第一三號卷
    、八十六年度偵續字第一一一號卷、八十六年度偵字第七八○一號卷、臺灣板橋
    地方法院檢察署八十六年度偵字第七三五七號卷、八十四年度偵字第六九七七號
    卷。
    理      由
一、原告原起訴請求被告給付一百四十九萬元，及自八十六年二月十七日起至清償日
    止按年息百分之五計算之利息，於訴訟進行中，變更請求被告給付一百十九萬元
    及自附帶民事訴訟起訴狀繕本送達翌日即八十八年十一月二十日起至清償日止，
    按年息百分之五計算之利息（見本院卷第二十一頁），核係減縮應受判決事項之
    聲明，依民事訴訟法第二百五十五條第一項第三款之規定，應予准許。
二、原告主張被告於八十三年間向原告借款而知原告經濟能力，利用原告渴望結婚之
    心向原告佯稱欲與之共組家庭，致原告陷於錯誤，分別於八十五年十月、十二月
    、八十六年一月間分別交付被告十萬元、九十萬元、十九萬元，被告得款後即對
    結婚請客一再推拖，八十六年二月二十七日兩造協議被告同意給付原告一百四十
    九萬元，嗣兩造雖於同年三月六日在板橋地方法院公證結婚，但婚後被告拒絕與
    原告共同生活之事實，業據原告提出協議書及臺灣新竹地方法院八十八年度易字
    第四八七號刑事判決（見本院八十八年附民字第五三一號卷第四至八頁）附卷可
    稽，且經被告自認在卷（見本院八十九年度訴字第二六號卷第四十五頁），被告
    之詐欺犯行，並經本院刑事庭判處有期徒刑一年確定，復經本院依職權調閱本院
    八十八年度上易字第四四七九號、臺灣新竹地方法院八十八年易字第四八七號刑
    事卷、臺灣新竹地方法院檢察署八十七年度偵續一字第一三號、八十六年度偵續
    字第一一一號、八十六年度偵字第七八○一號、臺灣板橋地方法院檢察署八十六
    年度偵字第七三五七號、八十四年度偵字第六九七七號偵查卷查明無訛，原告之
    主張堪信為真。
四、按因故意或過失，不法侵害他人之權利者，負損害賠償責任，民法第一百八十四
    條第一項前段定有明文。被告多次以詐術向原告佯稱願與之結婚共組家庭，致原
    告於上開時間，多次交付金錢合計一百十九萬元予被告，並於與原告結婚後拒絕
    與之共同生活，被告以故意之詐騙行為侵害原告權利，致原告受有一百十九萬元
    之損害，被告之故意侵權行為與原告之損害結果有相當因果關係，其侵權行為堪
    予認定。是原告依侵權行為之法律關係請求被告賠償一百十九萬元，及自起訴狀
    繕本送達翌日即八十八年十一月二十日（見本院八十八年附民字第五三一號卷第
    十頁）起至清償日止，按年息百分之五計算之遲延利息，為有理由，應予准許。
    原告之訴既有理由，其陳明願供擔保，聲請宣告假執行，即無不合，爰酌定相當
    之擔保金額宣告之。
五、據上論結，本件原告之訴為有理由，依民事訴訟法第第七十八條、第三百九十條
    第二項，判決如主文。
中      華      民      國    八十九    年      五      月     二十三   日
                                民事第十七庭
                                    審判長法  官  鄭  雅  萍
                                          法  官  許  文  章
                                          法  官  黃  雅  惠
右正本係照原本作成。
如不服本判決，應於收受送達後二十日內向本院提出上訴書狀，其未表明上訴理由者
，應於提出上訴後二十日內向本院補提理由書狀（均須按他造當事人之人數附繕本）
上訴時應提出委任律師或具有律師資格之人之委任狀；委任有律師資格者，另應附具
律師及格證書及釋明委任人與受任人有民事訴訟法第四百六十六條之一第一項但書或
第二項（詳附註）所定關係。
中      華      民      國    八十九    年      五      月      二十四  日
                                          書記官  蕭  筆  花
附註：
民事訴訟法第四百六十六條之一（第一項、第二項）：
對於第二審判決上訴，上訴人應委任律師為訴訟代理人。但上訴人或其法定代理人具
有律師資格者，不在此限。
上訴人之配偶、三親等內之血親、二親等內之姻親，或上訴人為法人、中央或地方機
關時，其所屬專任人員具有律師資格並經法院認為適當者，亦得為第三審訴訟代理人
。


司法院資訊處製作；財團法人民間司法改革基金會備份。
